臺灣高等法院臺南分院民事判決　95年度上字第130號
上　訴　人　丙 ○ ○
訴訟代理人　郭 家 祺　律師
複　代理人　何 建 宏　律師
視同上訴人　甲 ○ ○
被　上訴人　乙○○○
訴訟代理人　王 錦 川　律師
上列當事人間請求侵權行為損害賠償事件，上訴人對於中華民國
95年5月5日臺灣臺南地方法院第一審判決（94年度重訴字第89號
）提起上訴，本院於96年1月23日言詞辯論終結，判決如下：
    主  文
原判決關於命上訴人丙○○、視同上訴人甲○○連帶給付被上訴
人超過新臺幣佰捌拾肆萬陸仟肆佰柒拾貳元本息部分，及訴訟
費用（確定部分除外）之裁判，均廢棄。
上列廢棄部分，被上訴人在第一審之訴駁回。
其餘上訴駁回。
第一、二審訴訟費用（確定部分除外），由上訴人丙○○、視同
上訴人甲○○連帶負擔十分之八，餘由被上訴人負擔。
    事  實
甲、上訴人丙○○及視同上訴人甲○○方面：
一、聲明：求為判決：（一）原判決不利於上訴人丙○○及視同
    上訴人甲○○部分廢棄。（二）上列廢棄部分，被上訴人在
    第一審之訴駁回。（三）第一、二審訴訟費用均由被上訴人
    負擔。
二、陳述：除與原判決記載之事實相同者予以引用外，並補稱：
（一）按「保險人依本法規定所為之保險給付，視為被保險人損
      害賠償金額之一部分；被保險人受賠償請求時，得扣除之
      。」強制汽車責任保險法第32條定有明文。被上訴人已因
      本件車禍事故領取強制汽車責任險保險理賠新臺幣（下同
      ）1,309,650 元（其中強制險共保小組已向肇事車輛甲○
      ○所駕駛B8-9081 號所投保之友聯產物保險公司賠款攤賠
      58萬元），依該條文規定，自應從請求賠償金額中扣除之
      始合理，惟原判決並未調查被上訴人有無領取強制汽車責
      任保險理賠，並從請求賠償金額中扣除，顯與法有違。
（二）按損害之發生或擴大，被害人與有過失者，法院得減輕賠
      償金額或免除之，民法第217條第1項定有明文。原判決參
      酌臺灣省臺南區車輛行車事故鑑定委員會鑑定結果及相關
      證據，雖認被上訴人與視同上訴人甲○○兩人之過失責任
      ，分別為20％及80％，惟上訴人丙○○及視同上訴人甲○
      ○認該過失責任比例之認定並不妥當。因視同上訴人甲○
      ○雖供稱曾有喝酒，惟經酒測並未達不能安全駕駛之標準
      ，故無觸犯刑法第185條之3酒醉駕車之情事，故視同上訴
      人甲○○雖有喝酒，但其酒精濃度仍在可接受之安全範圍
      內，不足以影響其駕駛行為；且肇事當時路面狀況為柏油
      路面，天候狀況為晴天、暮光，雖為黃昏，但仍有光線，
      並非在黑夜，故當時視線尚為不錯之狀況，被上訴人理應
      可清楚注意到肇事路口對向車道上視同上訴人甲○○要左
      轉，惟被上訴人疏未注意未減速慢行，未注意車前狀況，
      致於路口發生撞擊，故被上訴人之過失不可謂輕，況被上
      訴人當時機車上載有甚多物品，重心不穩，車速過快，造
      成車禍。又被上訴人受有頭部外傷合併蜘蛛膜下腔出血等
      傷害，顯然未依規定戴安全帽，退一步言，縱使有戴安全
      帽，但也可能未將安全帽之帶子繫好，致撞擊時掉落而不
      能產生保護作用，若被上訴人有依規定戴安全帽，其頭部
      將不致於受傷，或雖受傷亦不致於太嚴重；尤以被上訴人
      獲強制險理賠1,309,650 元，其中由視同上訴人甲○○所
      駕之肇事車輛B8-9081 號小貨車投保之友聯產物保險公司
      只攤賠58萬元，亦即友聯產物保險公司只攤賠總理賠金之
      44.38％，故可認兩造之過失責任比例，應為被上訴人55.
      72％，上訴人是44.8％方為適當。
（三）原判決准精神慰撫金80萬元顯然太高。
（四）被上訴人原於民國（下同）93年8 月27日回診時，呈植物
      人狀態（長庚紀念醫院94年10月4 日回函），然於94年10
      月17日被上訴人在原審具狀自承被上訴人已有意識，且上
      訴人丙○○於94年11月13日，至惠川醫院探視被上訴人時
      其精神尚好，可見被上訴人應會漸漸好轉，而惠川醫院附
      設護理之家95年8月8日回函，亦認被上訴人不屬於植物人
      狀態。又惠川醫院94年9 月13日函覆原審稱被上訴人並無
      再僱請24小時看護工看護，可見被上訴人並無需要全天候
      看護，既然不需全天候之看護，則不應由上訴人丙○○及
      視同上訴人甲○○負擔全部之看護費用，被上訴人至少要
      自行負擔一半以上之看護費用，原判決准看護費損失3,10
      1,540元，並不合理。
（五）對已支出之醫療、住院、轉診救護車及住院期間看護費用
      合計20萬元不爭執。
（六）原判決准喪失勞動能力 2,221,992元太高，因車禍發生時
      ，被上訴人年齡為 50歲4個月，審酌被上訴人為婦女，所
      從事者為塑膠射出之勞力工作，正常情形55歲應即退休，
      能工作到60歲者微乎其微，故合理推定尚有可工作年數為
      4 年8個月，再者被上訴人年滿 50歲，其工作並非特殊技
      術性、專業性，故其勞動力所獲取薪資在一般情況下會遞
      減，並不會一直維持在每月薪資23,000元之水準。
三、證據：引用原審之立證方法。
乙、被上訴人方面：
一、聲明：求為判決：（一）上訴駁回。（二）第二審訴訟費用
    由上訴人負擔。
二、陳述：除與原判決記載之事實相同者予以引用外，並補稱：
（一）被上訴人領取之保險金1,309,650 元，並非全屬汽車強制
      責任保險給付，僅其中58萬元係屬汽車強制責任保險給付
      ，且強制責任保險給付是否應予扣抵，應從嚴解釋，否則
      被上訴人吃虧太大。
（二）本件車禍發生損害應完全歸罪於視同上訴人甲○○，臺灣
      省臺南區車輛行車事故鑑定委員會之鑑定意見不完全，視
      同上訴人甲○○之刑事責任，已經原審93年度交自字第 5
      號刑事判決，以業務過失重傷害罪判刑確定，未認被上訴
      人與有過失。因車禍前視同上訴人甲○○承認有喝酒「‧
      ‧約喝至下午17時20分左右結束，結束後我要去關廟鄉五
      甲村送貨，我開至肇事地點時就發生車禍。」另視同上訴
      人甲○○也曾因酒醉駕駛經原審以 92年度南交檢字648號
      判處罰金18,000元記錄在案；且視同上訴人甲○○未打方
      向燈，逆向轉入被上訴人車道，致發生車禍，肇事車全車
      身在被害人車道內，有警卷現場圖可證；況路寬 7.5公尺
      雙向車道，依警卷道路交通事故調查報告表記載晴天有暮
      光柏油路面乾燥，無缺陷，視野良好，視同上訴人甲○○
      承認發生車禍前未看到對方，左轉彎後始發現對方在其右
      前方約2至3公尺。另視同上訴人甲○○承認眼睛無近視，
      當時其應可看到對方車道30公尺，然其僅看到2至3公尺，
      顯係酒駕之故。故車輛行車事故鑑定委員會之鑑定意見「
      二、乙○○○駕駛重型機車，行經無號誌交岔路口，未減
      速慢行，未注意車前狀況，為肇事次因。」有誤。又被上
      訴人有戴安全帽，未超速，故肇事車禍責任應由上訴人甲
      ○○全部負責。
（三）臺南市立醫院93年7 月14日所開立之勞工保險傷病診斷書
      上載「頭部外傷併蜘蛛膜下腔出血左側股骨骨折，右脛動
      脈海棉竇管。」評估「無法恢復，須臥床及左側肢體無
      力。」惠川醫院診斷書也證明被上訴人需全日全面照顧。
      被上訴人係 42年9月14日生，於93年3月6日入住惠川醫院
      時年齡為50歲，依行政院內政部統計處所統計之92年臺灣
      省女性之平均餘命，估測結果尚有平均壽命 31.05歲。勞
      動基準法第54條規定之法定退休年齡，並非超過60歲即不
      可工作，被上訴人請求10年尚在合理範圍內。又薪資隨物
      價指數逐年提高，為社會公認之事，故物價指數足以抵銷
      中間利息較為合理，否則計算每年薪資應先按指數提高後
      再扣除利息。又依惠川醫院94年9月13日惠川醫院字第094
      0000031函復一審略以「說明二、病患乙○○○於93年3月
      6 日即入住本院護理之家，附件所示之委託照顧契約書，
      確係由本院附設護理之家出具，受照護人乙○○○目前仍
      委託本院附設護理之家代為照護，每月之照護費用為20,0
      00元整。」參酌上揭證據理由，被上訴人僅以每月19,000
      元計算 20年，差額1,000元已足抵利息，況照護費用會因
      物價指數而提高。原判決未斟酌物價指數，上訴理由猶斤
      斤計較並說謊未付分文，毫無悔意。惠川醫院要求提高照
      護費，自 95年3月起遷入永達醫院，每月照護費用22,000
      元，亦有收費明細表可證。
三、證據：引用原審之立證方法。
丙、本院依聲請函請惠川醫院附設護理之家查明被上訴人於何時
    離院、離院時是否呈植物人狀態之相關資料；函請永達醫院
    查覆被上訴人就醫狀況；函請友聯產物保險股份有限公司查
    覆有關被上訴人領取強制汽車責任保險金之情形。
    理  由
一、按民法第275 條規定，連帶債務人中之一人受確定判決，而
    其判決非基於該債務人之個人關係者，為他債務人之利益亦
    生效力，故債權人以各連帶債務人為共同被告提起給付之訴
    ，被告一人提出非基於其個人關係之抗辯有理由者，對於被
    告各人即屬必須合一確定，自應適用民事訴訟法第56條第 1
    項之規定，最高法院著有33年上字第4810號判例在案。是共
    同訴訟之連帶債務人中之一人，提出非基於個人關係之抗辯
    ，如在形式上有利益於他共同訴訟人者，其效力即應及於他
    共同訴訟人，而不以審理結果為準，於此情形他共同訴訟人
    亦應視為全體提起上訴。本件原審判決後，原審共同被告甲
    ○○雖未提起上訴，惟與上訴人丙○○在原審既係本案連帶
    損害賠償之共同被告，且上訴人丙○○上揭所據以上訴之理
    由，顯非基於其個人關係之抗辯，在形式上又係有利益於該
    共同被告，其上訴效力自及於該共同被告，應視為全體提起
    上訴，爰將原審共同被告甲○○列為視同上訴人，合先敘明
    。
二、被上訴人起訴主張：視同上訴人甲○○，受僱於上訴人丙○
    ○與原審同案被告郭登錄，共同經營之成大傢俱行擔任司機
    ，以駕駛小貨車載運傢俱為業。93年1月11日下午5時40分許
    ，視同上訴人甲○○駕駛車牌B8-9081 號小貨車，載送傢俱
    欲前往臺南縣關廟鄉五甲村之客戶處，而沿臺南縣歸仁鄉○
    ○村○○道路由西往東方向行駛，途經該村沙崙農場辦公室
    前之無號誌交岔路口時，欲左轉北向行駛，未開方向燈，未
    讓直行車先行，突然左轉逆向撞及被上訴人所騎乘之車牌NH
    O- 986號重機車，致被上訴人人車倒地並受有頭部外傷併蜘
    蛛膜下腔出血、右側頸動脈、海綿竇管、左側骨開放性骨
    折、左側橈尺骨骨折、左側癱瘓等傷害，經送醫治療後，因
    腦部嚴重損傷，仍有意識不清、左側肢體癱瘓之重傷害，迄
    今無法自由行動。爰依民法第184條第1項前段、第188條第1
    項前段、第193條第1項、第195條第1項侵權行為等規定，請
    求上訴人丙○○、視同上訴人甲○○及原審同案被告郭登錄
    連帶賠償被上訴人已支出之醫療、住院、轉診救護車及住院
    期間看護費用200,000元，工作損失2,760,000元，終生看護
    費 4,560,000元，僱請外籍看護工照顧被上訴人中風之婆婆
    費用2,473,200元，精神慰撫金800,000元，合計10,793,200
    元，及自附帶民事起訴狀繕本送達翌日起至清償日止，按週
    年利率 5％計算之利息等語。（原審判決上訴人丙○○、視
    同上訴人甲○○應連帶給付被上訴人 5,058,826元本息，另
    駁回被上訴人其餘之訴後，被上訴人就其敗訴部分未上訴已
    告確定，另上訴人丙○○則就其敗訴部分提起上訴，原審同
    案被告甲○○則為上訴人丙○○上訴效力所及，應併列為視
    同上訴人，事涉本院審判範圍，合先敘明）
三、上訴人丙○○則以：系爭肇事小貨車係上訴人丙○○購買，
    借用原審同案被告郭登祿名義登記，並僱用視同上訴人甲○
    ○擔任司機載貨，且成大傢俱行係上訴人丙○○於78年開始
    經營傢俱行時使用之名稱，嗣雖於81年5月1日改名為新復昌
    傢俱行，惟為便利服務老顧客，仍繼續沿用舊名，始在小貨
    車漆上成大傢俱行。又本件車禍經臺灣省臺南區車輛行車事
    故鑑定委員會鑑定結果，雖認視同上訴人甲○○為肇事主因
    ，然亦同時認被上訴人為肇事次因，因此關於損害之發生或
    擴大被上訴人與有過失，依民法第 217條規定法院應減輕賠
    償金額或免除之。另被上訴人請求賠償之各項金額，除被上
    訴人已支出之醫療、住院、轉診救護車及住院期間看護費用
    200,000元外，其餘之工作損失2,760,000元，終生看護費4,
    560,00 0元，精神慰撫金 800,000元，均屬偏高應予酌減，
    另僱請外籍看護工照顧被上訴人中風之婆婆費用 2,473,200
    元，應不得請求賠償，此外亦應扣抵被上訴人已領取之強制
    汽車責任險保險金58萬元等語，資為抗辯。視同上訴人甲○
    ○則以：對應負肇事責任無意見，然被上訴人請求賠償金額
    過高，其無能力賠償，並引用上訴人丙○○之抗辯理由等語
    ，資為抗辯。
四、經查被上訴人主張視同上訴人甲○○受僱於上訴人丙○○，
    於上揭時地駕駛系爭小貨車肇事，撞及被上訴人所駕駛之重
    機車，致被上訴人受有頭部外傷併蜘蛛膜下腔出血、右側頸
    動脈、海綿竇管、左側骨開放性骨折、左側橈尺骨骨折、
    左側癱瘓等傷害，經送醫院急救後，因腦部嚴重損傷，仍有
    意識不清、左側肢體癱瘓情形，已喪失全部勞動能力，且視
    同上訴人甲○○因涉犯業務過失致重傷害罪，經原審刑事庭
    判處有期徒刑10月確定等事實，既為上訴人丙○○及視同上
    訴人甲○○所不爭執，並有原審 93年度交自字第5號刑事判
    決，臺南市立醫院、財團法人彰化基督教醫院、財團法人長
    庚紀念醫院、惠川醫院診斷證明書，臺南市立醫院 93年8月
    11日南市醫字第930561號函，財團法人長庚紀念醫院高雄分
    院94年10月4日（94）長庚院高字第 490772號函，勞工保險
    傷病診斷書，惠川醫院附設護理之家95年8月8日惠川護字第
    0950000029號函，永達醫院永達字第09508161號簡便行文表
    等件，分別附於原審及本審卷足稽，自堪信實。按故意或過
    失，不法侵害他人之權利者，負損害賠償責任，民法第 184
    條第 1項前段定有明文。次按損害賠償之債，以有損害之發
    生及有責任原因之事實，並二者之間有相當因果關係為成立
    要件，所謂相當因果關係，係以行為人之行為所造成的客觀
    存在事實，為觀察的基礎，並就此客觀存在事實，依吾人智
    識經驗判斷，通常均有發生同樣損害結果之可能者，該行為
    人之行為與損害之間，即有相當因果關係，亦迭經最高法院
    著有判決要旨在案。本件視同上訴人甲○○既因駕車肇事致
    被上訴人因而受傷，其間自有相當之因果關係，從而被上訴
    人依侵權行為之法律關係，請求視同上訴人甲○○賠償因此
    所受之損害，洵屬有據，應予准許。次按受僱人因執行職務
    ，不法侵害他人之權利者，由僱用人與行為人負連帶賠償責
    任；不法侵害他人之身體或健康者，對於被害人因此喪失或
    減少勞動能力，或增加生活上之需要時，應負損害賠償責任
    ；不法侵害他人之身體、健康者，被害人雖非財產上之損害
    ，亦得請求賠償相當之金額；民法第 188條第1項、第193條
    第1項、及第 195條第1項，分別規定甚明。從而被上訴人依
    侵權行為之法律關係，請求上訴人丙○○與視同上訴人甲○
    ○連帶賠償，亦屬有據。
五、惟被上訴人另主張本件車禍責任應完全歸咎於上訴人甲○○
    ，被上訴人並無與有過失責任，自得請求上訴人丙○○及視
    同上訴人甲○○連帶賠償上揭損害金額乙節，既為上訴人丙
    ○○及視同上訴人甲○○所否認，並以上揭情詞置辯，致兩
    造互有爭議。是本件所應審究者，厥為被上訴人得請求上訴
    人丙○○及視同上訴人甲○○連帶賠償之項目及金額為何？
    被上訴人是否與有過失？如有過失其比例為何？各情。茲更
    詳細說明如下；
（一）被上訴人主張已支出醫療、住院、轉診救護車及住院期間
      看護費用合計200,000 元部分：被上訴人此部分費用之請
      求，既據被上訴人提出醫療費用收據為憑，且為上訴人丙
      ○○及視同上訴人甲○○所不爭執，同意賠償，自應如數
      准許。
（二）喪失勞動能力部分：被上訴人因本件車禍受有上揭傷害，
      終生無法工作，完全喪失勞動能力等情，既有上揭各醫院
      診斷證明書、及護理之家函等件存卷可佐，且為上訴人丙
      ○○及視同上訴人甲○○所不爭執，自屬實情。按勞工非
      年滿 60歲，雇主不得強制其退休；前項第1款所規定之年
      齡，對於擔任具有危險、堅強體力等特殊性質之工作者，
      得由事業單位報請中央主管機關予以調整，但不得少於55
      歲，勞動基準法第 54條第1項第1款、第2項分別定有明文
      。是依勞動基準法規定，一般退休年齡係以60歲為原則，
      被上訴人於發生車禍時年齡為 50歲4個月，其勞動期間依
      上揭說明仍應認被上訴人退休年齡應為60歲，是其勞動期
      間尚有9年8個月，而被上訴人自88年起至94年間，每月薪
      資所得為26,400元，有勞保局電子閘門查詢作業被保險人
      投保資料查詢表在卷足參，是被上訴人主張其每月薪資應
      以23,000元計算，亦屬有據。則參諸最高法院22年度上字
      第353號判例；按依民法第 193條第1項命加害人一次支付
      賠償總額，以填補被害人所受喪失或減少勞動能力之損害
      ，應先認定被害人因喪失或減少勞動能力而不能陸續取得
      之金額，按其日後本可陸續取得之時期，各照霍夫曼式計
      算法，扣除依法定利率計算之中間利息，再以各時期之總
      數為加害人一次所應支付之賠償總額，始為允當之意旨。
      被上訴人請求上訴人丙○○及視同上訴人甲○○一次支付
      賠償總額，自應扣除中間利息，則按霍夫曼年別制方式扣
      除中間利息（第一年不扣除）計算，被上訴人所能請求賠
      償之喪失勞動能力損失為2,221,992元（計算式：[276000
      *7.00000000（此為9年之霍夫曼係數）+ 276000*0.67*（
      8.00000 000-0.00000000，（此為 8個月即0.67年之霍夫
      曼係數）]= 0000000），逾此部分之請求，不應准許。上
      訴人丙○○及視同上訴人甲○○以被上訴人為婦女，所從
      事者為塑膠射出之勞力工作，正常情形55歲應即退休，尚
      可工作年數為4年8個月，且被上訴人工作並非特殊技術性
      、專業性，所獲取薪資在一般情況下會遞減等由，認核准
      2, 221,992元太高，尚非的論，而無足取。
（三）看護費用部分：被上訴人受傷後即無法自理生活，雖難認
      已成植物人狀態，然確需仰賴他人看護照料，既有上揭醫
      院及護理之家等出具診斷書及函等為證，自足認其賴他人
      看護之必要。而據上揭惠川醫院94年9 月13日惠川醫字第
      0940000031號函函覆稱：「病患乙○○○於93年3月6日即
      入住本院附設護理之家，附件所示之委託照顧契約書確係
      由本院附設護理之家出具，受照護人乙○○○目前仍委託
      本院附設護理之家代為照護，每月之照護費用為20,000元
      整，無另外再僱請24小時看護工看護。」等語，足認被上
      訴人請求每月19,000元之看護費用，未逾上開金額，洵屬
      有據。另被上訴人係42年9月14日出生，於93年3月6 日入
      住惠川醫院時，其年齡為50歲5 個月，依據行政院內政部
      統計處所統計之92年臺灣省女性平均餘命估測結果摘要顯
      示，臺灣地區50歲女性之平均壽命為31.05 歲，則被上訴
      人僅請求20年之看護費用，亦屬合理。從而被上訴人請求
      上訴人丙○○及視同上訴人甲○○一次給付，自亦應按霍
      夫曼年別制方式扣除中間利息（第一年不扣除）計算，被
      上訴人所能請求賠償之看護費用損失為3,101,540 元（計
      算式：[2280 00*13.00000000（此為19年之霍夫曼係數）
      ]=0000000 ），逾此部分之請求，不應准許。上訴人丙○
      ○及視同上訴人甲○○徒以上揭惠川醫院覆函斷章取義，
      認被上訴人無僱請24小時看護工看護之必要，核准看護費
      用損失3,101,540元不合理，亦非有據，同無足採。
（四）非財產上損害部分：按慰撫金數額之認定，除依被害人所
      受身體上及精神上痛苦程度，及所造成之影響二者予以衡
      量外，尚須斟酌雙方之身分資力與加害之程度及各種情形
      ，予以核定，最高法院迭著有判決意旨足參。經查被上訴
      人因視同上訴人甲○○過失傷害行為，受有頭部外傷併蜘
      蛛膜下腔出血、右側頸動脈、海綿竇管、左側骨開放性
      骨折、左側橈尺骨骨折、左側癱瘓等傷害，經送醫治療後
      ，因腦部嚴重損傷，仍有意識不清、左側肢體癱瘓之重傷
      害，迄今仍未康復，其精神上受極大痛苦，自得請求非財
      產上損害賠償。而被上訴人係 42年9月14日出生，國小畢
      業，於本件事故發生時為50歲之中年人，在聯榮實業股份
      有限公司擔任塑膠射出工作，每月薪資為23,000元，投資
      聯榮公司 800,000元，名下無車輛或不動產；視同上訴人
      甲○○係國中畢業，車禍發生時擔任貨車司機，嗣轉從事
      建築業每月薪水約為2、3萬元，名下無任何不動產或車輛
      等財產；及上訴人丙○○為上訴人甲○○之雇主，經營傢
      俱行等情；既分據兩造所陳明並互不爭執，且有稅務電子
      閘門財產所得調件明細表在卷足憑。爰審酌兩造上揭之身
      分、地位、經濟狀況、視同上訴人甲○○之過失程度、被
      上訴人所受傷害迄未康復，心理及生理上所受之痛苦折磨
      ，且上訴人丙○○及視同上訴人甲○○迄未與被上訴人達
      成和解賠償其損害等一切情狀，認被上訴人請求精神慰撫
      金 800,000元，尚稱允當應予如數准許。上訴人丙○○及
      視同上訴人甲○○空言任指被上訴人請求之金額過高，當
      無足取。
（五）被上訴人原兼照顧中風婆婆，因本件車禍須另聘僱外籍看
      護工，每月需支出20,610元，以10年計算，合計需支出2,
      473,200 元部分：被上訴人主張聘僱外籍看護工照顧其婆
      婆，固據提出勞工在臺每月薪資明細表、第一銀行匯出匯
      款申請書、行政院勞工委員會就業安定費繳款通知單為證
      。惟按民法第193條第1項所稱之增加生活上之需要，係指
      被害以前並無此需要，因為受傷害始有支付此費用之需要
      而言。卷查被上訴人聘僱外籍看護工之費用，係為照顧被
      上訴人之婆婆所支出，並非照顧被上訴人之看護費用，已
      難認被上訴人此項支出係因本件交通事故所增加生活上之
      需要。況被上訴人於89年10月17日即曾向行政院勞工委員
      會申請聘僱外籍看護工，聘僱許可時間為89年12月7 日至
      91年9月5日，此有行政院勞工委員會95年3 月31日勞職外
      字第0950013075號函在卷足稽，足見被上訴人於本件交通
      事故發生前，即有聘僱外籍看護工照顧其婆婆之必要，難
      認該支出係因本件交通事故所造成，被上訴人請求上訴人
      丙○○及視同上訴人甲○○賠償此部分損失，即非有據，
      不應准許。
（六）綜上各情，被上訴人得請求上訴人丙○○及視同上訴人甲
      ○○連帶賠償之金額，有已支出之醫療、住院、轉診救護
      車及住院期間看護費用合計200,000 元、喪失勞動能力損
      失2,221,992元、看護費用3,101,540元、及非財產上損害
      800,000元，共計6,323,532元。
六、惟按損害之發生或擴大，被害人與有過失者，法院得減輕賠
    償金額或免除之，民法第217條第1項定有明文。經查本件車
    禍事故之發生，視同上訴人甲○○確有酒後駕駛小貨車，行
    經無號誌岔路口，轉彎車未讓直行車先行之主要過失等情，
    固為其所不爭執。惟按行經無號誌之交岔路口時，應減速慢
    行，作隨時停車之準備；汽車行駛時，駕駛人應注意車前狀
    況，並隨時採取必要之安全措施，道路交通安全規則第93條
    第1項第2款、第 94條第3項定有明文。被上訴人騎乘重機車
    行經該無號誌之肇事岔路口，自應注意上開規定，且本件車
    禍發生當時天候晴朗、暮光、路面乾燥無缺陷、道路上未有
    任何障礙物、視距復屬良好等情，既有臺南縣警察局歸仁分
    局所製作之道路交通事故調查報告表(一)(二)附卷可考，據此判
    斷客觀上並無不能注意之情事；再參以被上訴人騎乘之重機
    車與視同上訴人甲○○駕駛之小貨車撞擊部位均為前車頭，
    有上揭道路交通事故調查報告表(二)可憑，足見視同上訴人甲
    ○○並非在被上訴人通過該肇事岔路口後，始從側面或後方
    撞及被上訴人，則揆諸上揭說明，被上訴人亦有疏未注意減
    速慢行及注意車前狀況之情事，其亦有次要過失無疑。況本
    件車禍事故經送請臺灣省臺南區車輛行車事故鑑定委員會鑑
    定結果，認為本件車禍發生，被上訴人駕駛重機車，行經無
    號誌岔路口，未減速慢行，未注意車前狀況，為肇事次因，
    亦有該鑑定委員會南鑑字第930491號鑑定意見書在卷可佐，
    是被上訴人主張就本件事故之發生其無過失云云，即非可採
    。本院審酌兩造辯論意旨及參酌刑案卷證資料，認被上訴人
    與視同上訴人甲○○兩人之過失，分別為造成本件事故之次
    因及主因，被上訴人與視同上訴人甲○○各應負30％、70％
    之過失責任為適當。爰依上開過失相抵原則之規定，審酌雙
    方過失程度，減輕上訴人丙○○及視同上訴人甲○○賠償金
    額百分之30％，即上訴人丙○○及視同上訴人甲○○應連帶
    賠償被上訴人之金額為4,426,472元（0000000×0.7＝00000
    00）。被上訴人猶執上情否認與有過失；及上訴人丙○○及
    視同上訴人甲○○以視同上訴人甲○○雖供稱曾有喝酒，但
    其酒精濃度仍不足以影響其駕駛行為，且被上訴人疏未注意
    未減速慢行，未注意車前狀況，致於路口發生撞擊，其過失
    不可謂輕，況被上訴人當時機車上載有甚多物品，重心不穩
    ，車速過快，且未依規定戴安全帽，加以被上訴人獲強制險
    理賠金 1,309,650元，其中由視同上訴人甲○○所駕之肇事
    車輛 B8-9081號小貨車投保之友聯產物保險公司只攤賠58萬
    元，亦即友聯產物保險公司只攤賠總理賠金之 44.38％，故
    可認兩造之過失責任比例，應為被上訴人 55.72％，上訴人
    甲○○為44.8％始適當，均與上揭所審酌之事證不符，而為
    本院所不採。
七、又按強制汽車責任保險法第30條規定：「保險人依本法規定
    給付之保險金，視為加保人或被保險人損害賠償金額之一部
    分，加保人或被保險人受賠償請求時，得扣除之。」經查本
    件車禍之強制保險理賠金，業經被上訴人自友聯產物保險公
    司領取58萬元，既有該保險公司95年12月6 日（95）友康理
    賠字第073 號函文附於本院卷足憑，並為兩造所不爭執，則
    依強制汽車責任保險法第30條規定，此部分之金額應自損害
    額中扣除。據此被上訴人所得請求之損害金額為 3,846,472
    元，其餘被上訴人逾此範圍之請求，均不應准許。
八、末按給付有確定期限者，債務人自期限屆滿時起，負遲延責
    任；給付無確定期限者，債務人於債權人得請求給付時，經
    其催告而未為給付，自受催告時起，負遲延責任；其經債權
    人起訴而送達訴狀，或依督促程序送達支付命令，或為其他
    相類之行為者，與催告有同一之效力；民法第229 條第1、2
    項分別定有明文。又遲延之債務，以支付金錢為標的者，債
    權人得請求依法定利率計算之遲延利息；但約定利率較高者
    ，仍從其約定利率；而應付利息之債務，其利率未經約定，
    亦無法律可據者，週年利率為5％；亦為同法第233 條第1項
    、及第203 條所明定。本件被上訴人請求上訴人丙○○及視
    同上訴人甲○○賠償之金額，並未定有給付之期限，則被上
    訴人請求自起訴狀繕本送達之翌日，即自93年7 月29日起至
    清償日止，按週年利率5％ 計付遲延利息，並未逾上開規定
    之範圍，亦無不合，應併予准許。
九、綜上所述，被上訴人依侵權行為損害賠償之法律關係，請求
    上訴人丙○○及視同上訴人甲○○連帶給付3,846,472 元，
    及自93年7月29日起至清償日止，按週年利率5％計算之利息
    ，為有理由，應予准許。逾此部分之請求，則屬無據，不應
    准許。原判決命上訴人丙○○及視同上訴人甲○○應連帶給
    付被上訴人超過3,846,472元本息部分，即1,212,354元本息
    部分，即有未當。上訴人丙○○及視同上訴人甲○○上訴意
    旨，指摘原審此部分判決不當，自為有理由，應由本院將原
    審該部分判決予以廢棄，改判如主文第2 項所示。至上訴人
    丙○○及視同上訴人甲○○其餘上訴部分，即原判決命其等
    連帶給付被上訴人3,846,472 元本息部分，經核認事用法並
    無不合，上訴意旨猶執上揭情詞指摘不當，求予廢棄改判，
    為無理由，應予駁回。
十、又本件事證已臻明確，兩造其餘主張陳述及攻擊防禦方法，
    核與判決之結果不生影響，爰不逐一論述。
十一、據上論結，本件上訴為一部有理由，一部無理由，應依民
      事訴訟法第450條、第449條第1項、第79條、第85條第2項
      ，判決如主文。
中　　華　　民　　國　　96　　年　　2　　月　 　6　 　日
                  民事第四庭    審判長法　官　王惠一
                                      法　官　蘇重信
                                      法　官　林永茂
上為正本係照原本作成。
如對本判決上訴，須於判決送達後20日內向本院提出上訴狀，未
表明上訴理由者，應於上訴後20日內，向本院提出理由書（須附
繕本）。依法須繳納裁判費並應委任律師為訴訟代理人，始得上
訴。
中　　華　　民　　國　　96　　年　　2　　月　 　6　 　日
                                      書記官  謝素嬿
【附記】
民事訴訟法第466條之1：
(1)對於第二審判決上訴，上訴人應委任律師為訴訟代理人。但上
  訴人或其法定代理人具有律師資格者，不在此限。
(2)上訴人之配偶、三親等內之血親、二親等內之姻親，或上訴人
  為法人、中央或地方機關時，其所屬專任人員具有律師資格並
  經法院認為適當者，亦得為第三審訴訟代理人。
民事訴訟法第466條之2：
  上訴人無資力委任訴訟代理人者，得依訴訟救助之規定，聲請
  第三審法院為之選任律師為其訴訟代理人。
